臺灣臺南地方法院刑事判決　　　　　　　　　　　　　九十三年度簡上字第五六號
　　上　訴　人　臺灣台南地方法院檢察署檢察官
　　被　　　告　乙○○冒名丙.
右列上訴人因被告竊盜案件，對本院中華民國九十三年二月二日九十三年度簡字第二
二四號第一審刑事簡易判決（聲請簡易判決處刑書案號：臺灣台南地方法院檢察署九
十三年度偵字第二八九號）不服，提起上訴，本院判決如左：
    主  文
上訴駁回。
    事  實
一、乙○○（冒名丙○○）於民國九十二年十二月二十三日夜間四時許，在臺南縣永
    康市○○○路八六三號一樓由甲○○經營之「行一計程車行」前，因見該車行大
    門未上鎖，認有機可趁，竟意圖為自己不法之所有，擅自進入有人居住之該車行
    內，徒手毀損該車行內放置金錢之抽屜（毀損部分未據甲○○提出告訴），竊取
    置於其內之新台幣（下同）八百十二元（十元硬幣共八十一枚，一元硬幣共二枚
    ），得手後藏置於手套內，正欲離去之際，為適時回到該車行之計程車司機何國
    安發覺，而報警當場查獲，並自乙○○身上扣得十元硬幣八十一枚、一元硬幣二
    枚。
二、案經台南縣警察局永康分局報請台灣台南地方法院檢察署檢察官聲請簡易判決處
    刑。
    理  由
一、右揭事實，迭據被告乙○○於警訊、偵查及本院訊問時均供承不諱（見警卷第一
    至三頁、偵查卷第七至八頁、本院九十三年四月三十日準備程序筆錄及九十三年
    五月二十一日審判筆錄），核與告訴人甲○○之指訴及證人何國安之證述情節俱
    屬相符（見警卷第五至十頁），此外復有贓物認領保管單一紙及失竊硬幣照片一
    幀在卷（見警卷第一三、二十頁）可資佐證，足徵被告自白與事實相符，本件事
    證明確，其犯行應堪認定。
二、按住宅係指他人居住之第宅及店鋪而言。其他定著於土地可供休憩居住者，除住
    宅及店鋪外，均為建築物（最高法院五十九年度台上字第一六一○號判決意旨參
    照）。查被告行竊之「行一計程車行」為三樓混凝土建築物，其一樓係供計程車
    司機休息之用等情，業據告訴人甲○○陳明在卷（見偵查卷第一五頁），而被告
    乙○○係於夜間即凌晨四時許進入上開建築物行竊，亦如前述，故核被告乙○○
    所為，係犯刑法第三百二十一條第一項第一款之夜間侵入有人居住之建築物竊盜
    罪。原審適用刑法第三百二十一條第一項第一款、第四十一條第一項前段、第七
    十四條第一款，罰金罰鍰提高標準條例第二條前段之規定，量處被告有期徒刑六
    月，併諭知易科罰金之折算標準，並宣告緩刑三年，經核認事用法均無不當，量
    刑亦屬妥適。
三、復按除有特別規定外，未受請求之事項予以判決者，其判決當然為違背法令，刑
    事訴訟法第三百七十九條第十二款後段定有明文。又同法第二百六十六條規定起
    訴之效力，不及於檢察官所指被告以外之人，此乃起訴對人之效力，亦即檢察官
    起訴刑罰對象為被告之「人」，並非其「姓名」。法院審判之對象，是否即為檢
    察官所指之被告，應以檢察官指為刑罰對象之被告為依據，縱犯罪行為人以偽名
    或冒名應訊，致檢察官以被冒名者之姓名、年籍起訴，若被指為被告之人，即為
    實際應訊之該犯罪嫌疑人，法院自得對其為審判。倘該被冒名頂替之人，非屬檢
    察官所指為刑罰對象之人，既非起訴效力所及，法院自不得對其加以審判，方始
    適法（最高法院九十三年度台非字第三九號判決意旨參照）。經查，本件被告乙○○因竊盜案件，於九十二年十二月二十三日凌晨四時十分許，在臺南縣永康市
    ○○○路八六三號內為警查獲逮捕後，即冒丙○○之名應訊，並偽簽上訴人丙○○之姓名於警詢筆錄、扣押書、逮捕通知書、法定障礙事由舉證報告書等（見警
    卷第四、一二、一五、一六頁）、卷附之本人照片、失竊硬幣照片（見警卷第一
    八、二○頁）旁，並於同日經警移送檢察官後，仍接續冒上訴人丙○○之名應訊
    ，並在偵查筆錄上偽造上訴人丙○○之署押（見偵查卷第八頁），而於同日經檢
    察官釋放。嗣檢察官隨即於九十三年一月十五日在聲請簡易判決處刑書上列丙○○之姓名、年籍及國民身分證統一編號等，而向本院聲請簡易判決處刑，經本院
    受理後，旋於九十三年二月二日以九十三年度簡字第二二四號刑事簡易判決，以
    丙○○之名判處有期徒刑六月，如易科罰金，以三百元折算一日，並宣告緩刑三
    年等情，有警詢筆錄、扣押書、逮捕通知書、法定障礙事由舉證報告書、臺灣臺
    南地方法院檢察署九十三年度偵字第二八九號聲請簡易判決處刑書、本院九十三
    年度簡字第二二四號刑事簡易判決書各一件在卷可佐。且被告遭通緝後經警緝獲
    時，為屏東縣警察局屏東分局警員採取指紋，併同被告前為台南縣警察局永康分
    局警員查獲時採取之指紋（偵卷第二十四頁），送內政部警政署刑事警察局鑑定
    ，經該局以指紋電腦比對確認結果相符，有該局刑紋字第二四五五四號鑑函一份
    在卷可考（見本院卷第一八頁），足認本案確係被告乙○○為警逮捕後，接續在
    警詢及檢察官訊問時，冒上訴人丙○○之名應訊無訛。雖檢察官聲請簡易判決處
    刑書、原審簡易判決書均將被告姓名誤載為「丙○○」，但其偵查、聲請以簡易
    判決處刑及審判對象實為「乙○○」，而非被冒名之「丙○○」，此觀諸被告乙○○為警查獲逮捕帶回警局製作筆錄時，均由其本人親自在警詢筆錄上按指印（
    見警卷第一、一二頁），且警員亦曾對乙○○拍攝人別彩色照片附卷（見警卷第
    一八頁）等情即明，而警方移送於檢察官之犯罪行為人，亦即為偵查卷內照片顯
    示之「乙○○」，並非以姓名或國民身分證所表彰之「丙○○」，況姓名僅係代
    表個人之符號而已，尚非不得以別號代之，身分證統一編號重複亦非罕見，職業
    、籍貫及年齡、姓名更不若照片所呈現影像之具有不可代替性，故檢察官聲請簡
    易判決處刑書所載之被告姓名、性別、年齡、身分證統一編號及住址固均係被冒
    名之「丙○○」，然檢察官據以聲請簡易判決處刑及原審據以判決之被告既為照
    片所指之人，而該照片客觀上又足以顯示犯罪行為人應為「乙○○」，是本案檢
    察官聲請簡易判決處刑之對象應係被告乙○○，其追訴刑罰權對象亦應為被告乙○○，而非被冒名之丙○○，且原審自警、偵卷中實際受偵訊、按指印之人及人
    別彩色照片等資料，均足資辨別檢察官聲請簡易判決處刑之對象確為乙○○無誤
    ，原審既未開庭審理，其審酌之內容亦與檢察官蒐集之卷證資料相同，從而可以
    認定原審亦係就檢察官起訴對象「乙○○」為簡易判決甚明，此尚不因其僅依書
    面審理，未將乙○○傳訊到案，而異其行使追訴權之對象。因之，本案僅屬被告
    冒用他人姓名應訊之「姓名錯誤」，本以裁定更正即可，公訴人執以提起上訴，
    雖無理由，應予駁回。惟本案既經公訴人合法提起上訴而繫屬於本院，本院自應
    於判決當事人欄更正為乙○○之姓名、年籍，並註明「冒名丙○○」之旨（司法
    院大法官釋字第四十三號解釋參照），附此敘明。
四、至遭冒名之丙○○雖亦具狀提起上訴，惟承前所述，本案檢察官聲請簡易判決處
    刑之對象係實際應訊之乙○○，而原審亦係就檢察官訴追對象乙○○而為簡易判
    決，俱見丙○○並非本案原審簡易判決之審判對象，則其既非本件加重竊盜案件
    之當事人，依法自無上訴權，是其所提上訴並不合法，依法應予駁回，併此說明
    。
據上論斷，應依刑事訴訟法第四百五十五條之一第一項、第三項、第三百六十八條，
判決如主文。本案經檢察官丁○○到庭執行職務。
中      華      民      國    九十三    年      六      月      四    日
                                  臺灣台南地方法院刑事第二庭
                                      審判長法  官  陳振謙
                                            法  官  陳志成
                                            法  官  李銘洲
右正本證明與原本無異。
本件不得上訴。
                                            書記官  黃傳鈞
中      華      民      國    九十三    年      六      月    十一    日
